【裁判字號】    98,訴緝,25
【裁判日期】    980814
【裁判案由】    詐欺等
【裁判全文】
臺灣屏東地方法院刑事判決              98年度訴緝字第25號
公  訴  人  臺灣屏東地方法院檢察署檢察官
被      告  甲○○
上列被告因詐欺等案件，經檢察官提起公訴（96年度偵字第4957
號），嗣被告於本院準備程序進行中先就被訴事實為有罪之陳述
，本院告知被告簡式審判程序之旨，並聽取當事人之意見後，裁
定改由受命法官獨任依簡式審判程序審理，本院判決如下：
    主  文
甲○○共同連續意圖為自己不法之所有，以詐術使人將本人之物
交付，處有期徒刑陸月，減為有期徒刑月，如易科罰金，以銀
元佰元即新台幣玖佰元折算壹日。
    事  實
一、甲○○、潘政志（綽號槌仔）、黃詩傳（綽號大頭）、黃天
    安（綽號安仔）等人，經由友人介紹，得知位於屏東縣屏東
    市○○路730 之1 號之「紅帥檳榔攤」可以麻將為賭具賭博
    財物，且該檳榔攤係由馮文玲、李佳玲二名女子經營，竟共
    同基於意圖為自己不法所有之概括犯意聯絡，於民國95年4
    月間，每次由其4 人中之任2 人，連續多次前往上址與馮文
    玲、李佳玲、或其他包括許吉生、張家榮在內等多名賭客賭
    玩麻將，佯以打麻將之方式賭博財物為餌，實則由其等以事
    前已約定之手勢、摸牌位置等方式以行詐賭之實，致使馮文
    玲、李佳玲、或其他包括許吉生、張家榮在內等多名賭客因
    而陷於錯誤而屢屢輸牌，致馮文玲交付約70、80萬餘元，李
    佳玲交付約60、70萬餘元（許吉生約損失20、30萬餘元，張
    家榮損失之金額不詳）予甲○○、潘政志、黃詩傳、黃天安
    ，再由其等朋分花用。嗣因甲○○、黃天安、黃詩傳、潘政
    志等人上開詐賭事件東窗事發，而於95年5 月7 日遭馮文玲
    、鍾承周、張家華等人毆打，並於隔日由甲○○、黃天安、
    黃詩傳前往警局報案，而經警循線查知上情（潘政志、黃詩
    傳、黃天安詐賭部分，均經本院以97年度易字第593 號判決
    各判處有期徒刑8月，減為有期徒刑4月）。
二、案經屏東縣政府警察局移請臺灣屏東地方法院檢察署檢察官
    偵查起訴。
    理  由
壹、程序部份
一、按除被告所犯為死刑、無期徒刑、最輕本刑為3 年以上有期
    徒刑之罪或高等法院管轄第一審案件者外，於法院行準備程
    序進行中，被告先就被訴事實為有罪之陳述時，審判長得告
    知被告簡式審判程序之旨，並聽取當事人、代理人、辯護人
    及輔佐人之意見後，裁定進行簡式審判程序；且受命法官行
    準備程序，與法院或審判長有同一之權限；又簡式審判程序
    之證據調查，不受刑事訴訟法第159 條第1 項、第161 條之
    2 、第161 條之3 、第163 條之1 及第164 條至第170 條規
    定之限制，刑事訴訟法第273 條之1 第1 項、第279 條第2
    項前段、第273 條之2 分別定有明文。被告所為係犯死刑、
    無期徒刑、最輕本刑為3 年以上有期徒刑以外之罪，其於準
    備程序中就被訴事實為有罪之陳述，經受命法官告知簡式審
    判程序之旨，並聽取公訴人、被告之意見後，本院合議庭認
    為適宜由受命法官獨任進行簡式審判程序，依刑事訴訟法第
    273 條之1 第1 項規定，裁定由受命法官獨任進行簡式審判
    程序，合先敘明。
貳、實體部分
一、上開犯罪事實業據被告甲○○於本院審理中坦承不諱，核與
    證人蔣秋珍、林水木、許吉生、王俊淋、張榮華、馮文玲、
    李佳玲、鍾承周、張金陽、證人即共犯潘政志、黃詩傳、黃
    天安證述之情節均相符，復有偵查報告、屏東縣警察局督察
    室受理民眾檢舉案件記錄表、房屋租賃契約、屏東縣警察局
    95年6 月14日屏警刑一字第0950057841號函、行政院衛生署
    屏東醫院95年7 月13日屏醫病歷字第0950002993號函、臺灣
    屏東地方法院檢察署檢察事務官96年7 月2 日勘驗筆錄、泛
    亞電信、和信電信通聯記錄、行政院衛生署屏東醫院出具之
    驗傷診斷書、急診病歷與治療護理記錄等附卷可稽，被告之
    自白核與事實相符，本件事證已明，被告犯行洵堪認定。
二、論罪科刑：
(一)、核被告所為，係犯刑法第339條第1項之詐欺取財罪。
(二)、新舊法比較：
    查被告行為後，刑法第2 條第1 項業於94年2 月2 日以華總
    一義字第09400014901 號令修正公佈，並自95年7 月1 日起
    施行；修正後刑法第2 條第1 項規定，已將新舊法律適用之
    「從新從輕」原則，改採「從舊從輕」原則。惟按刑法第2
    條第1 項所稱之法律，係指刑罰所依存的整體法律狀態，故
    所謂「法律有變更」者，除形式上有變更之外，應進一步指
    足以影響行為的可罰性與法律效果的法令因修正或廢止而有
    所變更之實質上變更者而言。惟經審查有「法律實質變更」
    後，須再就具體的犯罪事實涵射至法律的適用，如果在具體
    犯罪事實的適用上，其「法律適用結論」一致（亦即無有利
    或不利之情形），則無刑法第2 條第1 項比較新舊法適用之
    問題，而應逕依新法裁判（參酌最高法院95年度台上字第55
    89、5669、6159號判決暨最高法院95年9 月14日第5 次刑事
    庭臨時庭長會議決議謂：「按行為後刑法條文經修正，惟無
    有利、不利情形（刑法第15條、第28條、第30條之文字修正
    ，第55條但書、第59條實務見解之明文化），應適用裁判時
    法。」）。本件關於刑法修正前後之比較，詳如下述：
  1.罰金刑之下限：
    被告行為後，刑法第33條第5 款修正規定「罰金：新臺幣一
    千元以上，以百元計算之。」，與修正前刑法第33條第5款
    規定「罰金：一元以上。」不同，比較新舊法結果，刑法第
    339 條第1 項之法定罰金刑部分，自以修正前刑法較有利於
    行為人。
  2.共同正犯部分：
    被告行為後，刑法第28條於94年2 月2 日修正公布，並於95
    年7 月1 日施行，修正後刑法第28條規定「二人以上共同『
    實行』犯罪之行為者，皆為正犯。」，與修正前第28條規定
    「二人以上共同『實施』犯罪之行為者，皆為正犯。」，二
    者法律條文規定，形式有所變更，且修正後，剔除完全未參
    與犯罪相關行為之「實行」的「陰謀共同正犯」及「預備共
    同正犯」（即司法院31年9 月9 日院字第2404號），故有行
    為可罰性要件之實質變更，而有依刑法第2 條第1 項規定之
    法律變更之情事發生，自應有新舊法比較適用之問題（最高
    法院96年度台上字第934 號、第1323號著有判決可供參照）
    。惟本件被告就詐欺取財罪部分，所參與者均為構成要件事
    實行為，經比較本件法律適用之結論均屬一致，即不論適用
    修正前、後刑法第28條之規定，被告均成立共同正犯，故依
    刑法第2 條第1 項前段之規定，應適用修正前刑法第28條之
    規定。
  3.連續犯：
    修正後刑法第56條已刪除連續犯之規定，而本案被告就先後
    多次詐欺取財犯行，亦屬時間緊接，犯罪構成要件相同，顯
    係基於概括犯意而為，依修正前刑法第56條均屬連續犯，以
    一罪論，但得加重其刑至二分之一；惟如依新法規定，因連
    續犯業已刪除，即應按數罪之規定併罰，數罪併罰之結果，
    顯較諸以一罪論而加重其刑至二分之一之結果不利於被告；
    比較新舊法結果，以修正前刑法較有利於行為人。
  4.參酌最高法院95年5 月23日刑事庭第8 次會議決議，比較新
    舊法時應就罪刑有關之共犯、未遂犯、想像競合犯、牽連犯
    、連續犯、結合犯，以及累犯加重、自首減輕暨其他法定加
    減原因（如身分加減）與加減比例等一切情形，本於統一性
    及整體性原則，綜其全部罪刑之結果而為比較。本件綜合比
    較結果，因被告依修正前刑法為連續犯對被告較為有利，是
    應一體適用修正前刑法即行為時刑法。
  5.另刑法第55條但書僅係科刑之限制，為法理之明文化，非屬
    法律變更情形，附此敘明。
(三)、共同正犯：
    被告與共犯潘政志、黃天安、黃詩傳就詐欺取財罪犯行間，
    分別有犯意聯絡及行為分擔，應論以共同正犯。
(四)、連續犯：
    被告就先後多次詐欺取財犯行，均屬時間緊接，犯罪構成要
    件相同，顯係均基於概括犯意而為，應依修正前刑法連續犯
    之規定，以一罪論，並加重其刑。
(五)、想像競合犯：
    被告以一行為同時詐騙被害人馮文玲、李佳玲、許吉生、張
    家榮及其他多名賭客之財物，同時侵害被害人等之財產法益
    ，為同種想像競合犯，應從一之刑法第339 條第1 項之詐欺
    取財罪論處。（想像競合犯、牽連犯或連續犯之裁判上一罪
    ，倘遇有競合時，如行為人之數行為所犯數罪，具有連續關
    係，又有想像競合或牽連關係之重疊法律現象，則連續犯罪
    之一部，既與他罪競合或牽連，自應包括的先將全部之連續
    各行為論以一罪，再按想像競合或牽連犯之例，從一重處斷
    ，最高法院93年度台上字第1691號著有判決可供參照，附此
    敘明）。
(六)、檢察官起訴書誤載部分：
    檢察官起訴書雖認被告馮文玲、李佳玲前後共計被被告與共
    犯潘政志、黃詩傳、黃天安等人詐賭騙取約120 萬元之金額
    ，然查，被告馮文玲係交付約70、80萬餘元，被告李佳玲交
    付約60、70萬餘元，另外證人許吉生約損失20、30萬餘元，
    證人張家榮損失之金額不詳伊情，業經其等於本院97年度訴
    字第593 號案件審理中結證明確（見本院97年度訴字第593
    號卷第82頁、第125 頁背面、第128 頁背面、第176 頁背面
    ），是檢察官起訴書上開認定容有誤會。
(七)、量刑：
    爰審酌被告值青壯之年，竟不思以正當途徑賺取財物，竟基
    於一時貪欲，聯合共犯潘政志、黃天安、黃詩傳等人詐賭從
    中獲取不法利益，助長社會詐騙歪風之盛，所為實屬不該，
    詐騙之金額合計逾百萬，未與被害人和解；然其前無任何前
    科犯行，素行尚可，又犯後承認犯行，具有悔意等一切情狀
    ，量處如主文所示之刑。又按本條例施行前，經通緝而未於
    中華民國96年12月31日以前自動歸案接受偵查、審判或執行
    者，不得依本條例減刑，中華民國九十六年罪犯減刑條例第
    5 條定有明文；查本件被告雖前經本院依法傳喚、拘提未到
    ，然係經本院於98年2 月24日以98年屏院惠刑節緝字第49號
    通緝書發佈通緝，有上開通緝書1 份在卷可稽，是被告係於
    中華民國九十六年罪犯減刑條例施行後經通緝，自不受該條
    規定不得減刑之限制，故被告本件所犯詐欺之犯罪時間在96
    年4 月24日以前，所犯符合中華民國96年罪犯減刑條例第2
    條第1 項第3 款所定之減刑條件，應依該規定減其刑期為二
    分之一，並諭知易科罰金之標準。（被告行為時之刑法第41
    條第1 項前段規定：「犯最重本刑為五年以下有期徒刑以下
    之刑之罪，而受六個月以下有期徒刑或拘役之宣告，因身體
    、教育、職業、家庭之關係或其他正當事由，執行顯有困難
    者，得以一元以上三元以下折算一日，易科罰金。」又被告
    行為時之易科罰金折算標準，依修正前罰金罰鍰提高標準條
    例第2 條前段（現已刪除）規定，就其原定數額提高為100
    倍折算1 日，則本件被告等人行為時之易科罰金折算標準，
    應以銀元300 元折算1 日，經折算為新臺幣後，應以新臺幣
    900 元折算為1 日。惟95年7 月1 日修正公佈施行之刑法第
    41條第1 項前段則規定：「犯最重本刑為五年以下有期徒刑
    以下之刑之罪，而受六個月以下有期徒刑或拘役之宣告者，
    得以新臺幣一千元、二千元或三千元折算一日，易科罰金。
    」比較修正前後之易科罰金折算標準，以95年7 月1 日修正
    公佈施行前之規定，較有利於被告，是應依刑法第2 條第1
    項前段依修正前刑法第41條第項定其易科罰金之折算標準。
    。故本件關於易科罰金折算標準之易刑處分，應與上開刑之
    本刑新舊法比較部分割裂適用，而依修正前刑法與罰金罰鍰
    提高標準條例諭知如易科罰金以銀元300 元折算一日（最高
    法院96年度台非字第85號著有判決可供參照））。
據上論斷，應依刑事訴訟法第273 條之1 第1 項、第299 條第1
項前段，刑法第2 條第1 項前段、第28條（修正前）、第56條（
修正前）、第339 條第1 項、第55條、第41條第1 項前段（修正
前），刑法施行法第1 條之1 ，罰金罰鍰提高標準條例第2 條（
修正前），中華民國九十六年罪犯減刑條例第2 條第1 項第3款
、第7 條、第9 條，判決如主文。
本案經檢察官劉昀到庭執行職務。
中    華    民    國    98    年    8     月    14    日
                  刑事第一庭    法  官  羅培毓
以上正本證明與原本無異。
如不服本判決應於收受判決後10日內向本院提出上訴書狀，並
應敘述具體理由；其未敘述上訴理由者，應於上訴期間屆滿後
20日內向本院補提理由書（均須按他造當事人之人數附繕本）
「切勿逕送上級法院」。
中    華    民    國    98    年    8     月    14    日
                                書記官  戴仲敏
附錄本判決論罪科刑法條：
中華民國刑法第339條
（普通詐欺罪）
意圖為自己或第三人不法之所有，以詐術使人將本人或第三人之
物交付者，處5 年以下有期徒刑、拘役或科或併科1 千元以下罰
金。
以前項方法得財產上不法之利益或使第三人得之者，亦同。
前二項之未遂犯罰之。


司法院資訊處製作；財團法人民間司法改革基金會備份。
